【裁判字號】    93,訴,1265
【裁判日期】    950518
【裁判案由】    偽造文書
【裁判全文】
臺灣臺北地方法院刑事判決              93年度訴字第1265號
公  訴  人  臺灣臺北地方法院檢察署檢察官
被      告  乙○○
選任辯護人  周慧芳律師
            朱子慶律師
            林雅君律師
上列被告因偽造文書案件，經檢察官提起公訴（93年度偵續字第
150號），本院判決如下：
    主  文
乙○○連續行使偽造私文書，足以生損害於公眾及他人，處有期
徒刑陸月，如易科罰金，以參佰元折算壹日。
    事  實
一、緣乙○○之配偶蕭敏男（蕭家四兄弟之五房）與其兄弟壬○○（三房）、辛○○（四房）、庚○○（六房）四人共同經
    營添進裕機械股份有限公司（以下簡稱添進裕公司），並由
    乙○○擔任該公司之財務協理，負責該家族事業之財務。於
    民國87年間，添進裕公司為推動公開發行上市、上櫃，並為
    分散及控制公司股權，遂分別成立裕順裕開發投資有限公司
    （以下簡稱裕順裕公司）、金進裕開發投資有限公司（以下
    簡稱金進裕公司）及三德裕開發投資有限公司（以下簡稱三
    德裕公司），三家公司共持有添進裕公司百分之二十之股權
    。而為公平起見，蕭家兄弟約定上開三家公司分別由壬○○
    、辛○○、蕭敏男之配偶即蕭陳瓊仙、癸○○○及乙○○擔
    任各公司董事，並委由擔任添進裕財務協理之乙○○辦理上
    開三家公司登記事項，乙○○因而持有各公司股東及公司印
    章。嗣蕭陳瓊仙與其配偶壬○○因感覺遭兄弟逼退而退出家
    族所有公司經營及股份，故上開公司即由蕭敏男、辛○○及
    庚○○三兄弟共同決策後再授權乙○○執行。且為表示三人
    經營權公平起見，裕順裕公司董事於90年8月2日向主管機關
    台北市政府建設局申請變更登記為庚○○之配偶丙○○，並
    於90年9月5日獲准登記在案。嗣因辛○○、庚○○等對於長
    期掌控財務之乙○○有所質疑，要求公開帳冊資料等均未被
    接受，兄弟多次發生爭執，庚○○甚至在公司內為噴漆質罵
    等抗議行為。詎乙○○為取得添進裕公司實際經營權，竟基
    於行使偽造私文書及使公務員登載不實之概括犯意，明知金
    進裕公司董事癸○○○及股東辛○○、丑○○、子○○、寅
    ○○（以上三人為辛○○之子女）、庚○○、丙○○、戊○○、己○○、丁○○（以上三人為庚○○之子女）均未同意
    將金進裕公司董事變更他人，亦明知裕順裕公司董事丙○○
    及股東癸○○○、辛○○、丑○○、子○○、寅○○、庚○○、戊○○、己○○、丁○○均未同意將裕順裕公司董事變
    更他人（該二公司另有股東即乙○○之配偶蕭敏男、乙○○
    之子女蕭智芬、蕭智杰、蕭智芳，惟不能證明未得其等同意
    ），竟仍於90年11月間，擅自委託十方廣華聯合會計師事務
    所辦理金進裕公司、裕順裕公司董事及修正章程變更登記，
    該事務所不知情、承辦之黃義熊會計師及其助理，根據乙○○所提供之資料，連續代為製作如附表一所示金進裕公司各
    項文件、如附表二所示裕順裕公司各項文件，並均交由乙○○接續於各該文件蓋用其所保管之金進裕公司、裕順裕公司
    之公司章及股東章而盜用印章（盜用印章所得印文及數量詳
    如附表一、二所示），用以表示金進裕公司全體股東同意原
    董事癸○○○請辭董事一職，推選乙○○為董事，並修改該
    公司章程，及裕順裕公司全體股東同意原董事丙○○請辭董
    事一職，推選乙○○為董事，並修改該公司章程之用意證明
    而偽造私文書後，由不知情之十方廣華聯合會計師事務所人
    員於90年11月15日連續將所製作完成之附表一所示金進裕公
    司各項文件、附表二所示裕順裕公司各項文件持向主管機關
    台北市政府建設局申請金進裕公司、裕順裕公司董事及修改
    章程之變更登記以行使，使不知情之台北市政府建設局承辦
    人員依照公司法為形式審查後，分別於90年11月16日、90年
    11月27日將該等不實事項登載於其職務上所掌之金進裕公司
    變更登記表、裕順裕公司變更登記表，均足以生損害於主管
    機關對於公司事業管理之正確性及癸○○○、丙○○、辛○○、丑○○、子○○、寅○○、庚○○、戊○○、己○○、
    丁○○。
二、案經癸○○○、丙○○、辛○○、丑○○、子○○、寅○○
    、庚○○、戊○○、己○○、丁○○訴由台灣台北地方法院
    檢察署檢察官偵查起訴。
    理  由
一、被告於本院審理時就後述被告以外之人於審判外陳述之證據
    能力均不爭執（見本院卷二94年12月20日筆錄第2頁、95年5
    月2日筆錄第21頁、第22頁），依刑事訴訟法第159條之5之
    規定，各該傳聞供述有證據能力，合先說明。
二、訊據被告固坦承於上開時、地委請會計師辦理金進裕公司及
    裕順裕公司董事、修改章程等變更登記之事實，惟矢口否認
    有何偽造文書等犯行，辯稱：添進裕公司要上市、上櫃從87
    年起一直在進行，直到90年6月庚○○說要分家，後來沒有
    履行，7月底為了加速添進裕公司上市、上櫃，經會計師建
    議，考量獨立董監事任職條件，且經公司決策者蕭敏男、辛○○、庚○○三兄弟口頭上同意，才會於90年11月將原金進
    裕公司董事癸○○○、裕順裕公司董事丙○○變更為其本人
    擔任董事，且事前癸○○○、丙○○有於股東同意書上簽名
    ，但因十方廣華聯合會計師事務所人員甲○○告知有限公司
    僅需蓋章不需要簽名，故未向主管機關提出該二份經癸○○○、丙○○簽名之股東同意書，未有偽造文書等犯行云云。
三、經查：
（一）按有限公司應至少置董事一人執行業務並代表公司，最多
      置董事三人，應經三分之二以上股東之同意，就有行為能
      力之股東中選任之，公司法第108條第1項前段定有明文。
      查金進裕公司之董事原為癸○○○、裕順裕公司之董事原
      為丙○○，並分別記載於金進裕公司90年8月16日章程、
      裕順裕公司90年8月2日章程第6條，股東另有辛○○、丑
      ○○、子○○、寅○○、蕭敏男、蕭智芬、蕭智杰、蕭智
      芳、庚○○、丁○○、戊○○、己○○（該二公司章程見
      外放台北市政府建設局之金進裕公司案卷、裕順裕公司案
      卷影本內），依公司法第113條準用同法第47條規定，有
      限公司變更章程，應得全體股東之同意，即金進裕公司、
      裕順裕公司如要變更董事需經全體股東同意修改章程，方
      得為之。又金進裕公司、裕順裕公司全體股東雖將股東私
      章交由被告保管；然癸○○○、丙○○及其他股東於87年
      金進裕公司、裕順裕公司成立之初交付印章，距被告於90
      年11月間變更董事登記時，相距已逾3年，且有限公司董
      事有執行業務及代表公司之權利義務，其變更攸關公司之
      經營及股東之權益，為確保有限公司董事人選之變更合於
      股東之權利及公司之營運，公司法第108條第1項始明文規
      定董事產生之方式，須由股東三分之二以上之同意。又我
      國人民為便利行事起見，將公司股東印章交由他人保管，
      委託該他人辦理公司登記等特定事項者，比比皆是，倘認
      將印章交他人保管之股東，除受託辦理之特定事項外，亦
      已概括授權該他人得任意變更登記為公司負責人，將使公
      司法第108條第1項成為具文，且與我國一般常情相違，自
      難僅以癸○○○、丙○○及金進裕公司、裕順裕公司其他
      股東將印章交被告保管一事即認定被告係經該二公司全體
      股東事前授權變更登記為董事；另公司行政事務，原無須
      董事本人親自處理，縱被告於89年7月間曾與承辦會計師
      聯絡辦理申復事宜，但此一行政事務之處理與裕順裕公司
      董事得否變更無涉，亦難以此推論被告確經全體股東同意
      變更登記為董事，併予敘明。
（二）而被告上開未經金進裕公司、裕順裕公司股東癸○○○、
      丙○○、辛○○、丑○○、子○○、寅○○、庚○○、戊○○、己○○、丁○○同意（該二公司另有股東蕭敏男、
      蕭智芬、蕭智杰、蕭智芳，不能證明未得其等同意），即
      於90年11月間擅自委託十方廣華聯合會計師事務所辦理該
      二公司董事及修正章程變更登記，而將原金進裕公司董事
      癸○○○、裕順裕公司董事丙○○變更為被告擔任該二公
      司董事之犯罪事實，業據證人即告訴人癸○○○（見民事
      事件法院審理時台灣桃園地方法院91年度訴字第1237號卷
      91年8月20日訊問筆錄第10頁、偵查中91年度偵字第6244
      號卷第53至54頁91年5月22日訊問筆錄）、丙○○（見民
      事事件法院審理時台灣士林地方法院92年度訴字第9號卷
      第104至108頁92年3月14日言詞辯論筆錄、偵查中93年度
      偵續字第150號卷第198至199頁）、辛○○（見民事事件
      法院審理時台灣桃園地方法院91年度訴字第1237號卷91年
      8月20日訊問筆錄第8頁、本院92年度訴字第4204號卷93年
      3月8日準備程序筆錄第4至5頁、台灣士林地方法院92年度
      訴字第9號卷92年4月25日訊問筆錄、偵查中93年度偵續字
      第150號卷第200頁）、子○○（見民事事件法院審理時台
      灣桃園地方法院91年度訴字第1237號卷第9頁91年8月20日
      訊問筆錄、台灣士林地方法院91年度訴字第1458號卷92年
      7月2日言詞辯論筆錄第2至4頁、台灣士林地方法院92年度
      訴字第9號卷第100至103頁92年3月14日言詞辯論筆錄、本
      院92年度訴字第4204號卷第304頁93年3月8日準備程序筆
      錄、台灣高等法院93年度上字第569號卷一第85頁、偵查
      中91年度偵字第6244號卷第155、166頁92年1月23日、2月
      13日訊問筆錄）、庚○○（見民事事件法院審理時台灣桃
      園地方法院91年度訴字第1237號卷91年8月20日訊問筆錄
      第5頁、台灣士林地方法院92年度訴字第9號卷第118至120
      頁、偵查中93年度偵續字第150號卷第200頁）、戊○○（
      見民事事件法院審理時台灣桃園地方法院91年度訴字第12
      37號卷91年8月20日訊問筆錄第5至6頁）、己○○（見民
      事事件法院審理時台灣桃園地方法院91年度訴字第1237號
      卷91年8月20日訊問筆錄第6頁、台灣高等法院93年度上字
      第569號卷93年8月30日準備程序筆錄）證述明確；並有如
      附表一、二所示金進裕公司及裕順裕公司之公司章程、變
      更登記申請書、委託書、股東同意書，及金進裕公司90年
      11月16日之變更登記表、裕順裕公司90年11月27日之變更
      登記表等影本各1件附卷可稽（見外放台北市政府建設局
      之金進裕公司案卷、裕順裕公司案卷影本內）。
（三）被告雖辯稱：於90年6月庚○○說要分家，後來沒有履行
      ，7月底為了加速添進裕公司上市、上櫃，公司決策者蕭
      敏男、辛○○、庚○○三兄弟口頭上同意後，始辦理金進
      裕公司及裕順裕公司董事變更登記云云。惟查：
   1、庚○○、丙○○等六房家族成員雖於90年6月21日與四房
      代表辛○○、五房代表蕭敏男簽署協議書退出添進裕集團
      ，固有90年6月21日協議書在卷足憑（見92年度偵字第156
      58號卷第49至54頁）；然該份協議書業經契約當事人於事
      後同意解除等情，亦經證人辛○○於民事事件本院以92年
      度訴字第4204號審理時證稱：「老五叫老六退股，老六答
      應退出有去律師那邊簽名，6月21日去律師處簽名，7月初
      本來要拿錢後來沒有拿到錢，分家就沒有成，因為老六沒
      有拿到分家錢，所以老五叫我把老六找來，7月初我們三
      兄弟有開添進裕股東會議」等語明確（見該卷第303頁）
      ，被告於本院審理時亦陳稱：90年6月庚○○說要分家，
      後來沒有履行等語（見本院卷95年5月2日筆錄第13頁），
      足證蕭家四房（辛○○）、五房（蕭敏男）、六房（庚○○）成員於90年6月21日協議書已經雙方合意解除而無效
      ，自不得以此認定丙○○、庚○○六房家族成員已同意退
      出添進裕集團之經營。
   2、證人辛○○於民事事件本院以92年度訴字第4204號審理時
      證稱：「因為老六沒有拿到分家錢，所以老五叫我把老六
      找來，7月初我們三兄弟有開添進裕股東會議，當初開會
      有說3人股份各三分之一財物公開化，有用白紙黑字（提
      示原證16）就是這一份，90年7月份開完會後，10月初老
      五在外面成立公司，叫添進億公司，把訂單拿去那邊作，
      91年1月多時我發現他在外面把訂單給添進億作，我就把
      老五添進裕公司總經理職務解除，他不要交帳．．．」等
      語（見該卷第303頁），核與證人子○○於民事事件本院
      以92年度訴字第4204號審理時證稱：「90年6月老六有要
      分家，分家原因帳目不清，對公司應（經）營理念不合，
      我有參加90年7月股東會，我有建議添進裕財物公開化，
      會議決議重點，財物公開，股權分1/ 3，三房全部退出裕
      順裕就沒有董事長，老三退出時協議三房空缺由六房來補
      」等語（見該卷第304頁）、於民事事件台灣高等法院以
      93年度上字第569號審理時證稱：「（添進裕公司90年7月
      10日股東會中，有無任何一個股東，同意將裕順裕公司之
      董事變更為乙○○？）那天沒有討論到這個問題，就沒有
      同不同意的問題」等語相符（見該卷一第85頁），復有添
      進裕90年7月10日臨時股東會議紀錄足憑（見本院92年度
      訴字第4204號卷第139至153頁，或92年度偵字第15658號
      卷55至69頁）；被告雖陳稱上開會議紀錄部分文字（指92
      年度偵字第15658號卷57頁倒數第1行、第2行後段）係嗣
      後加上去等語，惟亦供稱：「其他的紀錄是當天開會過程
      的紀錄，但是依最後一頁的結論，當天是沒有作成決議」
      等語（見本院93年10月26日筆錄第7頁），是仍堪認蕭家
      四房辛○○、五房蕭敏男、六房庚○○確於90年7月10日
      召開添進裕集團臨時股東會議，且依該會議紀錄內容，亦
      堪認於該會議中討論三兄弟股權各三分之一、帳目資金透
      明化等事宜，庚○○及辛○○分別於會議中表示印章應個
      別管控，不同意由他人加蓋，且上開股東會議未討論被告
      接任董事一事等情甚明。
   3、又依證人王寶慶於民事事件本院以92年度訴字第4204號審
      理時證稱：其於90年夏天退出輔導添進裕上市上櫃事務前
      ，添進裕集團蕭家兄弟為爭奪經營權吵得不可開交，甚至
      在公司內部會議拍桌叫囂（見該卷第301頁），亦與證人
      子○○於民事事件本院以92年度訴字第4204號審理時證稱
      ：「90年7月已經吵得很兇，不可能同意由乙○○擔任三
      家公司董事長，如果擔任三家公司董事長，加上那房持股
      ，就會持有添進裕公司超過51%股份，就有添進裕經營權
      」等情相符（見該卷第304頁）；且證人即添進裕公司設
      計工程師蔡賜村於偵查中證稱：90年下半年他們兄弟常常
      爭吵，是庚○○和蕭敏男吵，庚○○還在地上及牆上噴漆
      說老闆娘A錢等語，證人即添進裕公司倉管人員賴昆榮於
      偵查中亦證稱：有看過庚○○噴漆，是90年下半年等語（
      見93年度偵續字第150號卷第74至76頁），並有庚○○在
      添進裕公司噴漆之照片2幀附卷可稽（見同上卷第69頁）
      ；堪認辛○○、蕭敏男、庚○○於90年7月間就添進裕公
      司之經營運作已發生嚴重意見分歧，庚○○嗣後甚至以噴
      漆表示抗議。
   4、且查，庚○○、辛○○均未退股，仍參加添進裕公司90年
      7月10日股東會，討論股權各三分之一、帳目資金透明化
      等事宜，已如前述；而裕順裕公司董事於90年8月2日向主
      管機關申請變更登記為丙○○，並於90年9月5日獲准登記
      ，亦有相關變更登記申請書、股東同意書足憑（影本見裕
      順裕公司公司案卷內），倘如被告於所辯於90年7月底經
      辛○○、庚○○等人同意由其擔任金進裕公司、裕順裕公
      司董事（見93年度偵續字第150號卷第73頁），何以90年8
      月仍向主管機關申請變更登記董事為丙○○？顯不符常情
      。又添進裕公司全部股份為1,600萬股，蕭敏男家族成員
      持股計450萬股，如辛○○家族、庚○○家族同意被告得
      變更登記為金進裕公司及裕順裕公司負責人（董事），則
      金進裕公司持股60萬股、三德裕公司持股280萬股及裕順
      裕持股60萬股（被告於民事事件台灣士林地方法院92年度
      訴字第9號審理時及本院92年度訴字第4204號審理時，對
      上開添進裕公司持股情形不爭執），共計400萬股將全數
      由五房蕭敏男即被告之夫家族成員掌控，蕭敏男家族直接
      掌控添進裕集團共計850萬股，已超過該集團全數股份之
      半數，則添進裕集團經營權勢將由蕭敏男家族成員全權操
      控；蕭家四、五、六家族成員既於90年7月已就添進裕集
      團經營權發生激烈爭執，金進裕公司董事癸○○○、裕順
      裕公司董事丙○○及該二公司其他股東辛○○、丑○○、
      子○○、寅○○、庚○○、戊○○、己○○、丁○○斷無
      可能嗣後仍同意被告得登記為金進裕公司、裕順裕公司董
      事，進而使蕭敏男家族成員得主導經營添進裕集團。是被
      告所辯，要難採信。
（四）又被告雖辯稱：為加速添進裕公司上市、上櫃，經會計師
      建議，考量獨立董監事任職條件，始由其擔任金進裕公司
      及裕順裕公司董事云云。惟查證人即協助設立上開三家公
      司之會計師王慶寶雖於民事事件台灣士林地方法院92年度
      訴字第9號審理時證稱：「從86年至91年我們曾與四兄弟
      開過會，開會時乙○○也都在場，開會不超過三次，開會
      當場或私下聊天時，壬○○、辛○○、庚○○三位都曾跟
      我說他們什麼都不懂，叫我們逕依專業給他們建議，他們
      就交給乙○○做」等語（該卷390頁），惟依證人王慶寶
      所述，辛○○、庚○○等人「交給乙○○做」係以得到並
      知悉專業會計師之意見為前提，非可推論全體股東同意概
      括授權被告處理金進裕公司、裕順裕公司一切決策；況證
      人王慶寶亦表示：其建議要懂得財務背景之人，至於該三
      家公司設立時，其並不知悉如何選任負責人（董事），且
      不清楚細節等語（見該卷389頁），足見證人王慶寶對蕭
      家內部決議過程及方式並不清楚，非可作為有利於被告之
      認定；且證人王慶寶於壬○○退股後即不再輔導添進裕公
      司上櫃事宜（見該卷391頁），則其之後與蕭家既無接觸
      ，對被告於90年11月辦理金進裕公司、裕順裕公司董事變
      更登記之原委自不知情。況按獨立董監制度僅適用於公開
      發行股票之股份有限公司，金進裕公司、裕順裕公司係有
      限公司，且從未申請上櫃，自無適用獨立董監相關規範之
      餘地，被告此部分所辯，仍難採信。
（五）被告另辯稱：事前癸○○○、丙○○有於股東同意書上簽
      名，但因十方廣華聯合會計師事務所人員甲○○告知有限
      公司僅需蓋章不需要簽名，故未向主管機關提出該二份經
      癸○○○、丙○○簽名之股東同意書云云，並提出上述金
      進裕公司、裕順裕公司股東同意書影本各1份（見本院卷
      ）為據；然癸○○○、丙○○於本院審理時均否認上述股
      東同意書影本之真正（見本院95年5月2日筆錄）。而被告
      自承上述股東同意書係傳真文件，其現未持有原本乙情，
      ，且上開2份股東同意書影本自形式上觀之，均無由證明
      確係同份文書之1、2頁，又傳真文件本為影本之一種，上
      述股東同意書影本非不得以剪貼再影印之方式為之，且上
      述金進裕公司股東同意書影本上癸○○○之印文明顯與金
      進裕公司案卷內所使用之癸○○○印文不同，再對照上述
      金進裕公司股東同意書影本及被告持以辦理變更登記之該
      公司股東同意書（見台北市政府建設局金進裕公司案卷內
      ），二者除癸○○○之印文外，其餘公司、股東之印文位
      置竟幾乎相同，倘係二份不同時間製作之原本，豈有如此
      巧合？況依被告於民事事件台灣高等法院93年度上字第56
      9號審理時所稱，上述股東同意書影本係91年5月18日由添
      進裕公司員工傳真予被告之女蕭智芳（見該卷二第24頁）
      ，然該民事訴訟自92年8月2日起訴、告訴人於91年4月4日
      即對被告提起本案偽造文書告訴而由檢察官開始偵查，被
      告竟遲於該民事訴訟言詞辯論前之94年1月27日始提出該
      等證物，實不足作為有利於上訴人認定之依據。至證人甲○○於本院審理時雖證稱：其自89年起任職十方廣華聯合
      會計師事務所，曾辦理金進裕等三家投資公司之變更登記
      ，印象中有看過上述金進裕、裕順裕股東同意書影本，當
      時有限公司董事不需要親自簽名等語；惟亦證稱：其不記
      得何時看到有簽名的股東同意書，只看到上面有簽名，但
      何人簽的其不知道，印象中沒有全部簽滿，有幾個人簽名
      其不記得，且其看到的股東同意書是正本或影本，印象不
      是很深等語（見本院95年5月2日筆錄），是證人甲○○之
      證詞亦難證明上述股東同意書影本之真正，尚難作為有利
      被告之證據。
（六）又公司董事身分，與參予公司之營運有關，不能謂對其他
      股東無損害，本件公司董事變更仍足生損害於告訴人。綜
      上，被告上開所辯，無非事後卸責之詞，不足採信，本件
      事證明確，被告犯行堪予認定。
（七）至被告聲請本院傳訊證人壬○○乙節，惟壬○○於89年12
      月20日即已完全退出添進裕家族企業之經營，有協議書可
      稽（見93年度偵續字第10頁），而本件變更金進裕公司、
      裕順裕公司董事爭議係發生在90年11月間，壬○○既已不
      在添進裕家族企業，就其未參與之事項，無傳訊之必要，
      併此敘明。
四、核被告所為，係犯刑法第216條、第210條之行使偽造私文書
    罪及第214條之使公務員登載不實罪。按盜用印章與盜用印
    文為不同之犯罪態樣，盜取他人之印章持以蓋用，當然產生
    該印章之印文，祇成立盜用印章罪，不應再論以偽造印文罪
    ，亦非盜用印章行為為偽造印文行為所吸收（最高法院86台
    上字第3295號判例參照）；被告未經金進裕公司、裕順裕公
    司負責人（董事）即告訴人癸○○○、丙○○及辛○○等股
    東同意，即委託不知情會計人員盜蓋該二公司章、股東章於
    如附表一、二所示文件，均僅成立盜用印章罪。被告盜用印
    章係屬偽造私文書行為之部分行為；偽造私文書之低度犯行
    ，復為行使偽造私文書之高度犯行所吸收，均不另論罪。被
    告利用不知情之會計人員盜用印章、偽造文書辦理變更登記
    ，應論以間接正犯。又被告委託會計人員分別密接盜用金進
    裕公司及裕順裕公司印文以偽造如附表一、二所示之各項文
    書，其均係基於同一犯意下之接續行為，分別僅侵害一法益
    ，均只論以一罪。被告先後二次行使偽造如附表一所示金進
    裕公司之私文書、如附表二所示裕順裕公司之私文書，且均
    持以使公務員登載不實，皆時間緊接，方法相同，均觸犯構
    成要件相同之罪，顯係基於概括犯意為之，為連續犯，依刑
    法第56條之規定，以一罪論，並加重其刑。又被告所犯行使
    偽造私文書、使公務員登載不實二罪間，有方法目的之牽連
    關係，係屬牽連犯，應依刑法第55條之規定，從較重之行使
    偽造私文書罪處斷。爰審酌被告之素行、為取得添進裕公司
    實際經營權，竟為本件犯行，及其犯罪之手段、對被害人所
    生之危害及犯後否認犯行之態度等一切情狀，量處如主文所
    示之刑，並諭知易科罰金之折算標準。
據上論斷，應依刑事訴訟法第299條第1項前段，刑法第56條、第
216條、第210條、第214條、第55條、第41條第1項前段，罰金罰
鍰提高標準條例第1條前段、第2條，判決如主文。
本案經檢察官黃于真到庭執行職務。
中    華    民    國    95    年    5     月    18    日
                    刑事第七庭  審判長  法  官  梁耀鑌
                                        法  官  蔡守訓
                                        法  官  蕭清清
以上正本證明與原本無異。
如不服本判決，應於判決送達後10日內向本院提出上訴狀。
                                        書記官  劉麗英
中    華    民    國    95    年    5     月    22    日
附錄本案論罪科刑法條全文
刑法第210條
偽造、變造私文書，足以生損害於公眾或他人者，處5年以下有
期徒刑。
刑法第216條
行使第210條至215條之文書者，依偽造、變造文書或登載不實事
項或登載不實事項之規定處斷。
刑法第214條
明知為不實之事項，而使公務員登載於職務上所掌之公文書，足
以生損害於公眾或他人者，處3年以下有期徒刑、拘役或500元以
下罰金。
附表一：
┌──┬──────┬────────────────┐
│編號│ 文件名稱   │  盜用印章所得印文及數量        │
├──┼──────┼────────────────┤
│ 1  │金進裕開發投│「金進裕開發投資有限公司」印文4 │
│    │資有限公司章│枚、「辛○○」印文2枚（其中1枚已│
│    │程（90年11月│打叉塗銷）、「丑○○」、「子○○│
│    │13日）      │」、「寅○○」、「庚○○」、「蔡│
│    │            │桂枝」、「戊○○」、「己○○」、│
│    │            │「丁○○」、「癸○○○」印文各1 │
│    │            │枚                              │
├──┼──────┼────────────────┤
│ 2  │金進裕開發投│「金進裕開發投資有限公司」、「蕭│
│    │資有限公司變│郭素貞」印文各1枚               │
│    │更登記申請書│                                │
│    │（90年11月14│                                │
│    │日）        │                                │
├──┼──────┼────────────────┤
│ 3  │（金進裕公司│「金進裕開發投資有限公司」印文1 │
│    │）委託書（90│枚                              │
│    │年11月13日）│                                │
├──┼──────┼────────────────┤
│ 4  │金進裕開發投│「金進裕開發投資有限公司」印文2 │
│    │資有限公司股│枚、「辛○○」印文2枚（其中1枚已│
│    │東同意書（90│打叉塗銷）、「丑○○」、「子○○│
│    │年11月13日）│」、「寅○○」、「庚○○」、「蔡│
│    │            │桂枝」、「戊○○」、「己○○」、│
│    │            │「丁○○」、「癸○○○」印文各1 │
│    │            │枚                              │
└──┴──────┴────────────────┘
 附表二：
┌──┬──────┬────────────────┐
│編號│ 文件名稱   │   盜用印章所得印文及數量       │
├──┼──────┼────────────────┤
│ 1  │裕順裕開發投│「裕順裕開發投資有限公司」印文4 │
│    │資有限公司章│枚、「癸○○○」、「辛○○」印文│
│    │程（90年11月│各2枚（其中1枚均已打叉塗銷）、「│
│    │12日）      │丑○○」、「子○○」、「寅○○」│
│    │            │、「庚○○」、「戊○○」、「蕭明│
│    │            │弘」、「丁○○」、「丙○○」印文│
│    │            │各1枚                           │
├──┼──────┼────────────────┤
│ 2  │裕順裕開發投│「裕順裕開發投資有限公司」、「蔡│
│    │資有限公司變│桂枝」印文各1枚                 │
│    │更登記申請書│                                │
│    │（90年11月14│                                │
│    │日）        │                                │
├──┼──────┼────────────────┤
│ 3  │（裕順裕公司│「裕順裕開發投資有限公司」印文1 │
│    │）委託書（90│枚                              │
│    │年11月12日）│                                │
├──┼──────┼────────────────┤
│ 4  │裕順裕開發投│「裕順裕開發投資有限公司」印文2 │
│    │資有限公司股│枚、「癸○○○」、「辛○○」印文│
│    │東同意書（90│各2枚（其中1枚均已打叉塗銷）、「│
│    │年11月12日）│丑○○」、「子○○」、「寅○○」│
│    │            │、「庚○○」、「戊○○」、「蕭明│
│    │            │弘」、「丁○○」、「丙○○」印文│
│    │            │各1枚                           │
└──┴──────┴────────────────┘


司法院資訊處製作；財團法人民間司法改革基金會備份。
